最高法院刑事判決　　　　　　九十六年度台上字第六四三二號
上　訴　人　台灣高等法院台中分院檢察署檢察官
被　　　告　甲○○
上列上訴人因被告違反毒品危害防制條例案件，不服台灣高等法
院台中分院中華民國九十六年八月九日第二審判決（九十六年度
上訴字第一八八八號，起訴案號：台灣彰化地方法院檢察署九十
六年度毒偵字第四九四號、第一一０四號），提起上訴，本院判
決如下：
    主  文
原判決關於施用第一級毒品部分撤銷，發回台灣高等法院台中分
院。
    理  由
本件原判決引用第一審判決記載之事實，就被告甲○○施用第一
級毒品部分認定：被告有妨害風化、施用毒品等前科，經二度強
制戒治，先後於民國九十年十一月二十九日、九十三年一月九日
停止戒治出所。復先後因施用毒品案件，經台灣彰化地方法院以
九十三年度訴字第二五二號、九十三年度易字第八八五號刑事判
決，分別論處有期徒刑一年五月、一年二月確定，合併定應執行
刑為有期徒刑二年六月，於九十五年四月四日假釋出監，同年十
月二十四日期滿執行完畢，竟仍不知悔改，於九十六年一月十九
日前某日，在彰化縣員林鎮某電子遊藝場，向綽號「小黑」之男
子購入海洛因一小包，即基於施用第一級毒品之犯意，於九十六
年一月十九日，在彰化縣員林鎮○○里○○路○段一九六巷十三
號住處，以將海洛因摻入香菸點燃之方式，施用第一級毒品海洛
因一次。嗣於九十六年一月十九日下午二時十分許，其騎乘機車
行經彰化縣員林鎮○○路與南昌路口時，為警盤查帶回警局，經
其同意採集尿液送驗，結果呈「嗎啡」陽性反應。而被告經釋放
後，復賡續上述施用第一級毒品之接續犯意，於九十六年一月二
十二日中午，在彰化縣員林鎮○○里○○路○段一九六巷十三號
住處旁，以摻入香菸吸食方式，將上述施用未完畢之海洛因一小
包接續施用完畢。復於九十六年一月二十二日下午三時五十分許
，在彰化縣員林鎮○○里○○路○段三七九號，為警持搜索票搜
索查獲，經採集其尿液送驗，結果呈「嗎啡、可待因」陽性反應
，始行查獲等情。因而維持第一審論處被告施用第一級毒品（累
犯）罪刑（處有期徒刑十月）之判決，分別駁回檢察官及被告在
第二審之上訴（原判決關於被告施用第二級毒品部分，屬不得上
訴於第三審之罪，已確定）；固非無見。
惟查：（一）按「判決不適用法則或適用不當者，為違背法令」
，為刑事訴訟法第三百七十八條所明定；又中華民國九十六年罪
犯減刑條例已於九十六年七月四日公布，同年七月十六日施行，
依該條例第二條規定，犯罪在九十六年四月二十四日以前者，除
同條例另有規定外，均應依該條例第二條之規定減刑；而毒品危
害防制條例第十條第一項之施用第一級毒品罪，又非該條例第三
條第一項所列不予減刑之罪，且同條例第七條第一、二項復規定
：「依本條例應減刑之罪，未經判決確定者，於裁判時，減其宣
告刑」、「依前項規定裁判時，應於判決主文同時諭知其宣告刑
及減得之刑」。依原判決所確認之事實，被告係於九十六年一月
十九日及同年月二十二日中午，接續於其彰化縣員林鎮○○里○
○路○段一九六巷十三號住處或其住處旁，以將海洛因摻入香菸
點燃之方式，施用第一級毒品海洛因。則被告犯施用第一級毒品
罪之時間，顯在九十六年四月二十四日之前，原審於九十六年八
月九日宣示判決時，上開減刑條例業已施行，原判決未適用前開
減刑條例之規定，於裁判時同時諭知被告宣告刑及減得之刑，自
有不適用法則之違法。（二）有罪之判決書，應記載認定犯罪事
實所憑之證據及其認定之理由，刑事訴訟法第三百十條第一款定
有明文，而認定事實所憑之證據，須確實存在，倘判決書內所記
載之證據，與卷內筆錄或證物之內容不相適合，則其判決之根據
，實際上並不存在，自屬採證違法。依原判決引用之第一審判決
理由記載，係以：「被告供稱前後所施用之毒品都是同一次購入
，購入當時就有將之施用完畢之意思」，說明被告應係基於接續
之犯意，於九十六年一月十九日及同年月二十二日各施用海洛因
毒品一次；惟被告於警詢係供稱：「（問：九十六年一月一日凌
晨【上午】零時左右，在員林鎮○○里○鄰○○路○段一九六巷
十三號，你所住房間內施用之第一級毒品海洛因及第二級毒品安
非他命、吸食工具現於何處﹖）毒品已施用完畢，安非他命吸食
工具丟掉了，無法尋找了」（見田警分偵字第０九六００００二
九五三號卷第二頁）；則原判決所引用之第一審判決前開理由說
明，顯與上揭警詢筆錄記載之內容不符，此部分採證法則之運用
，自屬於法有違。以上，或係檢察官上訴意旨所指摘，或為本院
得依職權調查之事項，應認原判決關於施用第一級毒品部分，有
撤銷發回更審之原因。又原判決敘明不另為無罪諭知部分（即原
判決引用之第一審判決理由三、(五)），基於審判不可分原則，應
併予發回。
據上論結，應依刑事訴訟法第三百九十七條、第四百零一條，判
決如主文。
中　　華　　民　　國　九十六　年　 十一 　月  二十二  日
                      最高法院刑事第十一庭
                          審判長法官  林　永　茂
                                法官  蘇　振　堂
                                法官  蕭　仰　歸
                                法官  何　菁　莪
                                法官  郭　毓　洲
      本件正本證明與原本無異
                                      書  記  官
中　　華　　民　　國　九十六　年　十一　　月　二十八　日
                                                     m
